【裁判字號】    97,審訴,2738
【裁判日期】    980320
【裁判案由】    毒品危害防制條例
【裁判全文】
臺灣桃園地方法院刑事判決            97年度審訴字第2738號
公  訴  人  臺灣桃園地方法院檢察署檢察官
被      告  甲○○
上列被告因毒品危害防制條例案件，經檢察官提起公訴（97年度
毒偵字第3964及4284號），本院判決如下：
    主  文
甲○○施用第二級毒品，累犯，處有期徒刑肆月，如易科罰金，
以新臺幣壹仟元折算壹日。
被訴於民國九十七年七月十六日中午十二時一分許為警採尿時起
回溯九十六小時內之某時施用第二級毒品部分無罪。
    事  實
一、緣甲○○前於民國87年間因施用毒品案件，經本院以87年度
    訴字第408 號裁定送觀察、勒戒後，因認有繼續施用毒品傾
    向，經本院以87年度訴字第408 號裁定令入戒治處所施以強
    制戒治，嗣經本院以87年度毒聲字第2559號裁定停止戒治併
    付保護管束出所，於88年7 月6 日保護管束期滿停止未經撤
    銷而強制戒治視為執行完畢，並經臺灣桃園地方法院檢察署
    檢察官以88年度戒偵字第67號為不起訴處分確定；復於前開
    強制戒治執行完畢後5 年內之92年6 月4 日因施用第一級毒
    品，經本院以93年度訴字第211 號判決判處有期徒刑7 月確
    定，並於94年8 月23日期滿執行完畢（於本案構成累犯）。
    於96年間又因施用第一級毒品案件，經本院以97 年 度審訴
    字第644 號判決判處有期徒刑8 月確定（尚未執行完畢）。
    詎其竟仍不知悔改，基於施用第二級毒品甲基安非他命之犯
    意，於97年7 月14日下午2 時40分許為警採尿時起回溯96小
    時內之某時，在臺灣某不詳處所，施用第二級毒品甲基安非
    他命（起訴書誤載為安非他命）1 次。嗣於97年7 月14日下
    午1 時20分許，在桃園縣中壢市○○路559 號7 樓之14處為
    警查獲。
二、案經桃園縣政府警察局中壢分局報請臺灣桃園地方法院檢察
    署檢察官偵查起訴。
    理  由
壹、有罪部分：
一、訊據被告甲○○對於上揭時、地，其施用第二級毒品甲基安
    非他命1 次之事實坦承不諱，又被告為警查獲後所採集之尿
    液送驗結果，亦呈安非他命類陽性反應，有台灣檢驗科技股
    份有限公司出具之濫用藥物檢驗報告1 紙附卷可稽，堪認被
    告前揭不利於己之自白確與事實相符，洵堪採為論罪科刑之
    依據。從而，本件事證明確，被告犯行均足認定，自均應依
    法論科。
二、核被告甲○○所為，係犯毒品危害防制條例第10條第2 項之
    施用第二級毒品罪。被告非法持有第二級毒品甲基安非他命
    ，進而施用，其持有之低度行為應被施用之高度行為所吸收
    ，不另論其非法持有第二級毒品之罪。查被告前有如事實欄
    所載之犯罪科刑執行情形，有刑案資料查註紀錄表、臺灣高
    等法院被告前案紀錄表各1 份在卷可參，被告於前案執行完
    畢後5 年內故意再犯本件有期徒刑以上之施用施用第二級毒
    品罪，為累犯，應依刑法第47條第1 項之規定加重其刑。爰
    審酌被告施用毒品，戕害自身身心，前已經觀察、勒戒、強
    制戒治及刑之執行完畢，仍無戒除毒癮之決心，足徵其沈溺
    毒癮頗深，原不宜寬縱，惟念其於本院審理時終坦承犯行，
    態度尚屬良好等一切情狀，量處如主文所示之刑，並諭知易
    科罰金之折算標準，以示懲儆。
貳、無罪部分：
一、公訴意旨略以：被告甲○○基於施用第二級毒品甲基安非他
    命之犯意，於97年7 月16日中午12時1 分許為警採尿時起回
    溯96小時內之某時，在臺灣某不詳處所，施用第二級毒品甲
    基安非他命（起訴書誤載為安非他命）1 次。嗣於97年7 月
    16日凌晨0 時30分許，在桃園縣中壢市○○路559 號7 樓之
    14處為警查獲，因認被告此部分涉有毒品危害防制條例第10
    條第2 項之施用第二級毒品罪嫌。
二、按犯罪事實應依證據認定之，無證據不得認定其犯罪事實；
    又不能證明被告犯罪或其行為不罰者，應諭知無罪之判決，
    刑事訴訟法第154 條第2 項、第301 條第1 項分別定有明文
    ，此即揭櫫刑事訴訟程序係採證據裁判主義，易言之，即認
    定不利被告之事實，須依積極證據，苟積極證據不足為不利
    於被告事實之認定時，自應為有利於被告認定，更不必有何
    有利之證據，最高法院30年上字第816 號判例意旨參照。次
    按刑事訴訟法上所謂認定犯罪事實之證據，係指足以認定被
    告確有犯罪行為之積極證據而言，該項證據自須適合於被告
    犯罪事實之認定，始得採為斷罪資料。如未能發現相當證據
    ，或證據不足以證明，自不能以推測或擬制之方法，以為裁
    判之基礎。又刑事訴訟上證明之資料，無論其為直接或間接
    證據，均須達於通常一般人均不致有所懷疑，而得確信其為
    真實之程度，始得據為有罪之認定，若其關於被告是否犯罪
    之證明未能達此程度，而有合理性懷疑之存在，致使無法形
    成有罪之確信，根據「罪證有疑，利於被告」之證據法則，
    即不得遽為不利被告之認定，此分別有最高法院29年上第31
    05號、40年臺上字第86號、76年臺上字第4986號判例可資參
    照。
三、本件公訴意旨認定被告涉有上開罪嫌，係以被告尿液送驗後
    呈安非他命類陽性反應之濫用藥物檢驗報告為其主要論據。
    訊據被告陳稱其於97年7 月14日至同年月16日間僅有一次施
    用第二級毒品甲基安非他命的行為等語。經查：(一)該檢驗報
    告僅能證明被告於97年7 月16日中午12時1 分許採尿回溯96
    小時內（即同年月12日中午12時1 分迄至同年月16日中午12
    時1 分採尿時）有施用第二級毒品甲基安非他命，而此一時
    期，與被告於同年月14日下午2 時40分許採尿回溯96小時內
    （即同年月10日下午2 時40分迄至同年月14日下午2 時40分
    採尿時）施用第二級毒品甲基安非他命之時間，有所重疊，
    亦即被告倘若在97年7 月12日中午12時1 分迄至同年7 月14
    日下午2 時40分間施用第二級毒品甲基安非他命，則不論係
    97 年7月14日抑或同年月16日時採尿送驗，均會呈現甲基安
    非他命陽性反應，是仍不能排除被告係因同一次施用毒品犯
    行，而導致97年7 月14日、同年月16日該2 次採尿檢驗結果
    均呈甲基安非他命陽性反應；(二)被告分別於97年7 月14日、
    7 月16日為警查獲當日所採集之尿液，經送台灣檢驗科技股
    份有限公司，以酵素免疫學分析法（EIA） 及氣相層析質譜
    儀（GC／MS）檢驗結果，均檢驗出第一級毒品嗎啡陽性反應
    及甲基安非他命陽性反應，有該公司97年9 月16日、8 月6
    日所出具之濫用藥物尿液檢驗報告各1 紙在卷可憑。又毒品
    於尿液中排出之最長時限，受施用劑量、施用方式、個人體
    質及其代謝情況等因素影響，因個案而異，甲基安非他命一
    般可檢出之最長時間為服用後「1 至5 天」等情，亦經行政
    院衛生署管制藥品管理局91年10月3 日管檢字第110436號函
    述明確，而依上開檢驗報告所示，被告於97年7 月14日查獲
    時尿液檢驗出之甲基安非他命結果為27305NG/ML，而於97年
    7 月16日查獲時尿液檢驗出之甲基安非他命結果為10599NG/
    ML，數值較前次明顯降低，且2 次檢驗日期緊接，尚在上開
    函文所載之服用日期「5 天」之內，當係被告於97年7 月14
    日中午12時1 分許採尿時起回溯前96小時內施用甲基安非他
    命1 次之結果，因時間經過而使數值遞減。否則若被告於7
    月14日至16日間有再度施用甲基安非他命之情形，則後者之
    尿液檢驗結果之數值應當較高，始符經驗法則。此外，亦查
    無其他積極證據可資證明被告此部分犯行，從而，尚難僅以
    97年7 月16日之檢驗報告遽論被告另有1 次施用甲基安非他
    命之行為，是被告上開辯解既有可能屬實，而有合理懷疑之
    空間存在。此外，又無其他積極證據足以證明被告確有公訴
    人所指之前開犯行，並使本院達到確信。揆諸前開法律規定
    及判例意旨，自應為被告無罪之諭知。
據上論斷，應依刑事訴訟法第284 條之1 、第301 條第1 項、第
299 條第1 項前段，毒品危害防制條例第10條第2 項，刑法第11
條前段、第47條第1 項、第41條第1 項前段，判決如主文。
本案經檢察官丁俊成到庭執行職務。
中    華    民    國    98    年      3   月    20    日
                  刑事庭        法  官  林靜梅
以上正本證明與原本無異。
                                書記官  施春祝
中    華    民    國    98    年      3   月    20    日
本案論罪科刑法條：
毒品危害防制條例第10條
施用第一級毒品者，處 6 月以上 5 年以下有期徒刑。
施用第二級毒品者，處 3 年以下有期徒刑。


司法院資訊處製作；財團法人民間司法改革基金會備份。
